【裁判字號】    90,易,322
【裁判日期】    900522
【裁判案由】    違反動產擔保交易法
【裁判全文】
臺灣臺南地方法院刑事判決                            九十年度易字第三二二號
    公  訴  人  臺灣台南地方法院檢察署檢察官
    被      告  乙○○
    選任辯護人  鄭世賢
右列被告因為動產擔保交易法案件，經檢察官提起公訴 (八十九年度營偵字第一四七
○號)，本院判決如左：
    主  文
乙○○無罪。
    理  由
一、本件公訴意旨略以：被告乙○○於民國八十七年三月十日，以動產擔保交易附條
    件買賣之方式，向福灣企業股份有限公司（以下簡稱福灣公司）購買車號Ｄ三─
    ○四七八號自小客車，為動產擔保交易之債務人。約定頭款新台幣（下同）十萬
    元，分期款總價款五十三萬二千九百四十四元，分四十八期給付，每月繳付一萬
    一千一百零三元，標的物存放地點為乙○○之住所台南縣鹽水鎮○○路一二一號
    之七，在價金未付清之前，標的物所有權仍屬於出賣人所有，買受人僅得依約占
    有使用，不得任意遷移或為其他處分。乃乙○○在取得標的物後，僅付款二十七
    期，即拒不付款，意圖為自己不法之利益，於民國八十九年七月間，將該標的物
    遷移，致生損害於福灣公司，因認被告涉有違反動產擔保交易法罪嫌云云。
二、按犯罪事實應依證據認定之，無證據不得推定其犯罪事實；又不能證明被告犯罪
    者，應諭知無罪之判決，刑事訴訟法第一百五十四條、第三百零一條第一項分別
    定有明文。又按行為非出於故意或過失者，不罰，刑法第十二條第一項復定有明
    文。訊據被告乙○○固坦承有於右揭時，以動產擔保交易法動產抵押方式向福灣
    公司買車之事實，惟堅決否認上開犯行，辯稱：車子並非伊所購買，僅係以伊之
    名義，實際之買受人係女兒陳淑貞，當時女兒僅向伊表示因做生意，需要購買車
    輛，希望被告提出文件，並於申辦文件上簽名，但並未言名有向告訴人貸款，設
    定動產擔保乙事等語。經查：證人陳淑貞證述：「（問：車號Ｄ三─○四七八號
    自用小貨車是誰買的？）名義是我父親，但實際上是我在用」、「外務知道使用
    人是我，因他有去我家找我，他的名字叫甲○○」；又告訴代理人丙○○亦陳稱
    ：「我們知道這車是被告的女兒在用」等語，是福灣公司應明知該車是證人陳淑
    貞要開做生意使用者，只是為配合貸款，始將汽車置放處所填寫被告戶籍地址而
    已，故被告所辯僅係以其名義購買，應堪採信。況車輛係為往來各地之交通工具
    ，自不可能每日停置於戶籍地，亦不得以此即認被告有遷移之事實。另參以被告
    業已與告訴人福灣公司達成和解，此有和解書乙紙在卷足憑。職是，被告並無意
    圖不法利益，而將標的物遷移約定存放地點之行為與犯罪故意，核與動產擔保交
    易法第三十八條之構成要件尚屬有間。此外，復查無其他積極證據證明被告確有
    公訴人所指之犯行，揆諸首開說明，依法應為無罪判決之諭知。
三、據上論斷，應依刑事訴訟法第三百零一條第一項判決如主文。
中    華    民    國      九十      年      五        月     二十二     日
  臺灣臺南地方法院刑事第三庭
                                          法  官  蔡  奇  秀
右正本證明與原本無異。
如不服本判決，應於判決送達後十日內，向本院提出上訴狀。
                                          書記官  歐  貞  妙
中    華    民    國      九十      年      五        月     二十二     日


司法院資訊處製作；財團法人民間司法改革基金會備份。
